臺灣高等法院臺中分院刑事判決　　　　96年度上訴字第2050號
上　訴　人　臺灣臺中地方法院檢察署檢察官
上　訴　人
即　被　告　丙○○
上列上訴人等因被告偽造文書等案件，不服臺灣臺中地方法院96
年度訴字第734號中華民國96年6月12日第一審判決（起訴案號：
臺灣臺中地方法院檢察署96年度偵字第1010號），提起上訴，本
院判決如下：
    主  文
原判決撤銷。
丙○○行使偽造私文書，足以生損害於他人，處有期徒刑壹年，
減為有期徒刑陸月，如易科罰金，以銀元佰元即新臺幣玖佰元
折算壹日；偽造於「HANTEC GLOBAL INVESTMENTS LIMITED（亨
達全球投資有限公司）」受益憑證上之署名壹枚沒收。
    犯罪事實
一、丙○○於民國（下同）94年間任職於「富林投資管理顧問有
    限公司（下稱富林公司）」，擔任財富管理顧問，其明知「
    富林公司」所推出「HANTEC GLOBAL INVESTMENTS LIMITED
    （亨達全球投資有限公司）雙元保本投資理財專案」業已停
    止招募，竟因積欠地下錢莊債務，而基於詐欺取財及行使偽
    造私文書之犯意，意圖為自己不法之所有，於94年9月間，
    向客戶乙○○、甲○○夫妻推銷上開「雙元保本投資理財專
    案」，佯稱加入該方案即可購買海外HANTEC基金，保證至遲
    1年內回收百分之百之投資額及獲取百分之9之報酬額為詞，
    致使乙○○、甲○○夫妻誤信為真，陷於錯誤，依照丙○○
    之指示，於94年9月12日，甲○○由其中國國際商業銀行帳
    戶將投資款美金3萬元（以美金對臺幣匯率32.67計算，折合
    新臺幣約98萬100元）匯入丙○○所指定之建華銀行帳戶內
    ，丙○○因而詐得新臺幣（下同）98萬100元之款項，丙○○為取信於乙○○夫妻，於翌日（即同年月13日），在其臺
    中市北區○○○○街67之2號住處，以電腦繕打之方式及利用
    網路上流通之署名，而偽造「HANTECGLOBAL INVESTMENTS
     LIMITED（亨達全球投資有限公司）」受益憑證1份，並於94
    年10月14日，在台中市○○路62號乙○○住處持以行使交付
    乙○○、甲○○夫妻，作為投資受益憑證，足以生損害於「
    亨達全球投資有限公司」及乙○○、甲○○夫妻。嗣於95年
    9月間，乙○○、甲○○夫妻向丙○○詢問投資收益情形，
    丙○○支吾其詞，經乙○○、甲○○夫妻向富林公司查證，
    始知該理財專案早已逾招募期間，而丙○○亦已於95年7月
    間自富林公司離職，因而獲悉上情。
二、案經乙○○、甲○○訴由臺灣臺中地方法院檢察署檢察官偵
    查起訴。
    理    由
一、上揭事實，業據上訴人即被告丙○○（下稱被告）於偵查、
    原審及本院準備程序中坦承不諱，核與告訴人乙○○、甲○○夫妻於偵查及本院審理中之指訴情節相符，並有「HANTEC
    　GLOBAL　INVESTMENTS LIMITED（亨達全球投資有限公司
    ）」雙元保本投資理財專案說明書1份、被告偽造之「HANTE
    CGLOBAL INVESTMENTS LIMITED（亨達全球投資有限公司）
    」受益憑證1份、告訴人甲○○匯款之中國國際商業銀行台
    中分行電匯證實書、中國國際商業銀行賣出外匯水單及手續
    費收入收據、被告書立之悔過書等件在卷可稽，被告自白供
    述與現有事證相符，應堪採信。本件事證已臻明確，被告犯
    行洵堪認定。
二、核被告所為，係犯刑法第339條第1項之詐欺取財罪、第216
    條、第210條之行使偽造私文書罪（按刑法第339條第1項之
    詐欺罪，法定刑得科或併科銀元1千元以下罰金；據修正後
    刑法施行法增訂第1條之1：「中華民國94年1月7日刑法修正
    施行後，刑法分則編所定罰金之貨幣單位為新臺幣。94年1
    月7日刑法修正時，刑法分則編未修正之條文定有罰金者，
    自94年1月7日刑法修正施行後，就其所定數額提高為30倍。
    但72年6月26日至94年1月7日新增或修正之條文，就其所定
    數額提高為3倍」，及刑法第33條第5款就罰金刑部分修正為
    ：「新臺幣一千元以上，以百元計算之」等規定，是依修正
    後之法律，刑法第339條第1項之詐欺罪所得科處之罰金刑最
    高為新臺幣3萬元、最低為新臺幣1千元；然依被告行為時之
    刑罰法律，即罰金罰鍰提高標準條例第1條前段規定之提高
    倍數10倍及刑法第33條第5款規定之罰金最低額1元計算，詐
    欺罪之罰金刑最高為銀元1萬元，最低額為銀元10元，若依
    現行法規所定貨幣單位折算新臺幣條例第2條之規定換算為
    新臺幣，最高額雖與新法相同為新臺幣3萬元，然最低額僅
    為新臺幣30元。因此，比較修正前、後關於罰金刑之規定，
    自應以被告行為時即修正前關於科或併科處罰金刑之法律較
    有利於被告）。被告於偽造之「亨達全球投資有限公司」受
    益憑證上偽造署名之行為，為偽造受益憑證之階段行為；而
    偽造受益憑證之低度行為，應為行使偽造受益憑證之高度行
    為所吸收，均不另論罪。另被告雖同時向告訴人乙○○、甲○○夫妻施詐行騙，惟因被告之詐騙目的僅為單一，且告訴
    人乙○○、甲○○夫妻係由告訴人甲○○帳戶匯款，受益憑
    證亦僅記載告訴人甲○○之名義，因此，僅能認定被告之行
    為係單一法益之侵害，附此敘明。又被告所犯詐欺取財罪與
    行使偽造私文書罪間，有方法、結果之牽連關係，為牽連犯
    之裁判上一罪，應依修正前刑法第55條之規定，從一重之行
    使偽造私文書罪論處（按被告行為後，刑法業經刪除第55
    條關於牽連犯之規定。本件被告所犯前開詐欺取財、行使偽
    造私文書2罪間，具有手段與目的之牽連關係，依行為時即
    修正前刑法第55條之規定，論以牽連犯之結果，僅從一重之
    行使偽造私文書罪處斷，而修正後之刑法第55條既已刪除牽
    連犯之規定，則被告所犯前開2罪，即應依數罪併罰之規定
    ，分論併罰；經比較新舊法適用之結果，修正後之規定並非
    較有利於被告，依刑法第2條第1項之規定，應適用行為時即
    修正前刑法第55條牽連犯之規定，從一重之行使偽造私文書
    罪處斷）。
三、原審據以論罪科刑，固非無見，惟查：被告偽造之受益憑
    證1份，因已交付告訴人乙○○夫妻而非屬被告所有之物，
    僅其上所偽造之署名應依刑法第219條規定宣告沒收（最高
    法院47年台上字第747號判例參照），乃原判決就該受益憑
    證逕依刑法第38條第1項第3款規定予以沒收，核非適法。
    被告詐騙金額將近百萬，犯後僅於原審判決前清償34萬元，
    餘款則一再藉詞拖延拒不清償，難認其已知悔悟，原審以其
    犯後態度良好而量處有期徒刑6月，尚屬偏輕不當。被告
    行為後，中華民國96年罪犯減刑條例業已頒布施行，原判決
    未及依該條例規定減刑，亦有未洽。被告以原審量刑過重為
    由提起上訴，非有理由，檢察官據告訴人請求以原審量刑過
    輕而指摘原判決不當，則有理由，且原判決並有上揭可議而
    無可維持，應由本院將原判決撤銷改判。爰審酌被告因個人
    積欠地下錢莊債務，竟思利用已停止招募之投資理財專案，
    向告訴人乙○○夫妻行騙詐財，為圖取信於告訴人乙○○夫
    妻更進而偽造文書，達其掩飾犯罪之目的，罔顧投資客戶對
    其財富管理顧問之信任關係，犯後雖坦承犯行，然迄今亦僅
    部分清償34萬元（業據告訴人乙○○、甲○○於原審陳述明
    確，並有被告提出之96年5月29日匯款單為據），餘款則一
    再拖延迄未清償等一切情狀，量處如主文第2項所示之刑。
    又以其犯罪時間在中華民國96年4月24日以前，合於中華民
    國96年罪犯減刑條例減刑條件，爰依法予以減刑，並依修正
    前刑法第41條第1項前段之規定併予諭知易科罰金之折算標
    準（按被告犯罪時之刑法第41條第1項前段規定：「犯最重
    本刑為五年以下有期徒刑以下之刑之罪，而受六個月以下有
    期徒刑或拘役之宣告，因身體、教育、職業、家庭之關係或
    其他正當事由，執行顯有困難者，得以一元以上三元以下折
    算一日，易科罰金」，又被告行為時之易科罰金折算標準，
    修正前罰金罰鍰提高標準條例第2條（現已刪除）規定，就
    其原定數額提高為1百倍折算1日，則本件被告行為時之易科
    罰金折算標準，最高應以銀元3百元折算1日，經折算為新臺
    幣後，應以新臺幣9百元折算1日。惟95年7月1日修正公布施
    行之刑法第41條第1項前段則規定：「犯最重本刑為五年以
    下有期徒刑以下之刑之罪，而受六個月以下有期徒刑或拘役
    之宣告者，得以新臺幣一千元、二千元或三千元折算一日，
    易科罰金」，比較修正前後之易科罰金折算標準，以95年7
    月1日修正公布施行前之規定，較有利於被告，依刑法第2條
    第1項從舊從輕之規定，應適用修正前刑法第41條第1項前段
    之規定，定其折算標準）。
四、被告偽造之「HANTEC GLOBAL INVESTMENTS LIMITED（亨達
    全球投資有限公司）」受益憑證（參偵卷第12頁），因已交
    付告訴人乙○○夫妻而非屬被告所有，業據被告及告訴人乙○○夫妻供述明確，不得依刑法第38條第1項第3款之規定沒
    收，惟該受益憑證上偽造之署名，則不問屬於犯人與否，應
    依刑法第219條規定諭知沒收。
五、被告經合法傳喚，無正當理由不到庭，爰不待其陳述逕行判
    決。
據上論結，應依刑事訴訟法第371條、第369條第1項前段、第364
條、第299條第1項前段，刑法第2條第1項、第216條、第210條、
第339條第1項、第219條，修正前刑法第55條、第41條第1項前段
，罰金罰鍰提高標準條例第1條前段，修正前罰金罰鍰提高標準
條例第2條，現行法規所定貨幣單位折算新臺幣條例第2條，中華
民國96年罪犯減刑條例第2條第1項第3款、第7條、第9條，判決
如主文。
本案經檢察官丁○○到庭執行職務。
中　　華　　民　　國　　96　　年　　10　　月　　31　　日
            刑事第十庭  審判長法  官  林  照  明
                              法  官  郭  瑞  祥
                              法  官  林  欽  章
上列正本證明與原本無異。
如不服本判決應於收受送達後10日內向本院提出上訴書狀，其未
敘述上訴之理由者並得於提起上訴後10日內向本院補提理由書（
均須按他造當事人之人數附繕本）。
                              書記官  許  哲  禎
中　  華　 　民　　國　 96　　年 　 10　  月　  31  　日
附錄論罪科刑法條：
中華民國刑法第216條：
行使第210條至第215條之文書者，依偽造、變造文書或登載不實
事項或使登載不實事項之規定處斷。
中華民國刑法第210條：
偽造、變造私文書，足以生損害於公眾或他人者，處五年以下有
期徒刑。
中華民國刑法第339條：
意圖為自己或第三人不法之所有，以詐術使人將本人或第三人之
物交付者，處五年以下有期徒刑、拘役或科或併科一千元以下罰
金。
以前項方法得財產上不法之利益或使第三人得之者，亦同。
前二項之未遂犯罰之。
